【裁判字號】    98,抗,14
【裁判日期】    980117
【裁判案由】    聲請管收
【裁判全文】
臺灣高等法院高雄分院民事裁定            98年度抗字第14號
抗  告  人  乙○○
                      現被管.
相  對  人  法務部行政執行署高雄行政執行處
法定代理人  甲○○
上列當事人間聲請管收事件，抗告人對於民國97年12月25日臺灣
高雄地方法院97年度管字第10號所為裁定提起抗告，本院裁定如
下：
    主  文
抗告駁回。
抗告程序費用由抗告人負擔。
    理  由
一、本件抗告意旨略以：抗告人多年來並無工作，抗告人雖有刷
    卡之事實，然多為生活所必需，且費用係由子女供給，何況
    有些消費款項係抗告人先為朋友刷卡，再由朋友給付現金與
    抗告人，故抗告人並非有大量金錢可消費之人，亦非顯有清
    償可能而拒不清償之人。又抗告人係遭他人冒名領取紅利，
    實際上，抗告人並未獲取任何紅利，如命抗告人繳納該紅利
    之所得稅款，實屬無妄之災，且相對人已查封抗告人之保險
    金額逾新台幣（下同）50萬元，足見抗告人並非全然未繳納
    所積欠之所得稅款，此外，尚有抗告人之子女薪資可供查封
    。另抗告人罹患高血壓、失眠及甲狀腺症狀多年，實無管收
    之必要，為此，求為廢棄原裁定等語。
二、按行政執行官訊問義務人後，認有下列各款情形之一，而有
    管收必要者，行政執行處應自拘提時起24小時內，聲請法院
    管收：(一)顯有履行義務之可能，故不履行。(二)顯有逃匿之虞
    。(三)就應供強制執行之財產有隱匿或處分之情事。(四)已發見
    之義務人財產不足清償其所負義務，於審酌義務人整體收入
    ，財產狀況及工作能力，認有履行義務之可能，別無其他執
    行方法而拒絕報告其財產狀況或為虛偽之報告。行政執行法
    第17條第5 項定有明文。
三、經查:
（一）抗告人積欠87年度綜合所得稅3,640,091 元（包括本稅3,
      165,297 元及滯納金474,794 元），僅清償其中之110,82
      0 元，其餘尚未清償等情，有案件移送書、應納金額附表
      、所得稅核定稅額繳款書及收件回執附卷可證。是抗告人
      主張其係遭他人冒名領取紅利，實際上，抗告人並未獲取
      任何紅利，如命抗告人繳納該紅利之所得稅款，實屬無妄
      之災，且相對人已查封抗告人之保險金額逾50萬元云云，
      不足採信。又本件積欠稅款之人係抗告人，與抗告人之子
      女無關，縱抗告人之子女有財產或薪資，相對人亦不得對
      之執行查封，故抗告人主張其尚有子女之薪資可供查封云
      云，應屬無據。
（二）抗告人自90年1 月間迄今，分別持聯邦商業銀行股份有限
      公司、中國信託商業銀行股份有限公司、及國泰世華商業
      銀行股份有限公司所發行之信用卡持續無間斷至大立伊勢
      丹百貨股份有限公司、漢神名店百貨股份有限公司、太平
      洋崇光百貨股份有限公司、新光三越百貨股份有限公司高
      雄分公司、遠東百貨股份有限公司、大樂股份有限公司及
      餐廳用餐等處消費，且其至上開各百貨公司消費次數相當
      頻繁，每月均有數次，消費款項均有向發卡銀行繳納，卻
      對其積欠之上開綜合所得稅均置之不理，期間經相對人一
      再催繳後，抗告人始於97年6 月間向相對人辦理分期繳納
      ，惟僅繳交2 期款項10萬元後，即未續繳等節，有聯邦商
      業銀行股份有限公司、中國信託商業銀行股份有限公司、
      及國泰世華商業銀行股份有限公司致相對人函及該函所附
      之消費明細表、抗告人所簽立同意分期繳納之言詞陳述筆
      錄在卷可稽，堪認屬實，是依抗告人經常至各大百貨公司
      消費之情形觀之，其應有相當之經濟能力可支應上開各大
      百貨公司消費款，顯見抗告人有履行上開綜合所得稅義務
      之可能，故不履行之情事，從而，相對人聲請管收抗告人
      ，為有理由。
（三）抗告人於97年6 月18日在財政部高雄市國稅局苓雅稽徵所
      接受調查時陳稱: 伊有兩位子女，兒子林宗宏每月薪資約
      2 萬5 千元，女兒林姿怡工作不穩定，每月收入約2 萬多
      元，伊配偶在工地工作，每月收入約3 千元，現住房子為
      林宗宏所有，每月需繳納房屋貸款2 萬5 千元等語，有執
      行調查筆錄在卷可稽，是依抗告人之上開陳述，則其家庭
      每月收入共約5 萬餘元，扣除房屋貸款2 萬5 千元後，可
      用款項尚不足3 萬元，如何於支應家庭固定開銷後，再繳
      納上開信用卡費用? 足見抗告人繳納信用卡費用應另有資
      金來源，故抗告人主張其信用卡費用係由子女及配偶供給
      云云，尚難採信。又依抗告人所提出由訴外人楊森珪等6
      人出具之證明書記載，楊森珪等6 人於96年及97年間分別
      與抗告人聚餐2 次，每次每人之用餐金額為500 元，先由
      抗告人刷卡後，再由楊森珪等6 人給付現金予抗告人等情
      ，準此，則抗告人先為友人刷卡之金額亦僅6,000 元〔（
      500 元X6人）X2次=6,000元〕，應僅占抗告人上開信用卡
      消費中之一小部分，其餘仍應為抗告人之消費。再者，果
      如抗告人所述，其無工作多年，且經濟拮据，其信用卡刷
      卡大多係購買生活所必需，則經濟既然拮据，其日常生活
      所需理應至較平價或低價之商店購買，何以仍有資力可經
      常至高雄各大百貨公司採購其日常生活所需，此與常情不
      符，且其消費金額又非其配偶或子女之收入所能支應，已
      如前述，顯見抗告人其本人仍有相當之財力足以支應消費
      金額較高之百貨公司消費，故抗告人主張其無工作，雖有
      刷卡之事實，然多為生活所必需，且費用係由子女供給，
      何況有些消費款項係抗告人先為朋友刷卡，再由朋友給付
      現金與抗告人，故抗告人並非有大量金錢可消費之人，亦
      非顯有清償可能而拒不清償之人云云，難以採信。
（四）按義務人或其他依法得管收之人現罹疾病，恐因管收而不
      能治療之情形時，不得管收，行政執行法第21條第3 款雖
      定有明文。惟抗告人主張其罹患高血壓、失眠及甲狀腺症
      狀多年等情，固據其提出處方籤、門診單及診斷證明書為
      證，惟依處方籤及門診單記載，抗告人所罹患者係慢性病
      ，故醫師開立慢性連續處方籤，由抗告人按時取藥服用即
      可，是其雖罹患高血壓、失眠及甲狀腺症狀，仍可服藥治
      療，並無因管收而不能治療之情形，不符合行政執行法第
      21 條 第3 款所定不能管收之情形，故抗告人主張其罹患
      高血壓、失眠及甲狀腺症狀多年，不能管收云云，應屬無
      據。
四、從而，原裁定以抗告人確有履行所得稅繳納義務之能力而故
    不履行之情事，准予管收抗告人，於法並無不當，抗告意旨
    指摘原裁定不當，求予廢棄，為無理由，應予駁回。
五、據上論結，本件抗告為無理由，依行政執行法第17條第9 項
    、民事訴訟法第495 條之1 第1 項、第449 條第1 項、第95
    條、第78條，裁定如主文。
中    華    民    國    98    年    1    月    17    日
                            民事第三庭
                                審判長法官  張國彬
                                法      官  吳登輝
                                法      官  鄭月霞
以上正本證明與原本無異。
如不服本裁定應於送達後10日內向本院提出再抗告狀（並按他造
當事人之人數附繕本），並繳納再抗告費新臺幣1,000 元。
再為抗告應以適用法規顯有錯誤為理由，並經本院之許可，該許
可以原裁定所涉及之法律見解具有原則上之重要性者為限，並委
任律師為代理人。
中    華    民    國    98    年    1    月    17    日
                                書  記  官  吳新貞
附註：
抗告人之配偶、三親等內之血親、二親等內之姻親，或抗告人為
法人、中央或地方機關時，其所屬專任人員具有律師資格並經法
院認適當者，亦得為第三審代理人。
抗告人或其法定代理人具有律師資格者及前項情形，應於提起抗
告或委任時釋明之。


司法院資訊處製作；財團法人民間司法改革基金會備份。
